【裁判字號】    99,台上,4204
【裁判日期】    990707
【裁判案由】    違反毒品危害防制條例
【裁判全文】
最高法院刑事判決            九十九年度台上字第四二０四號
上  訴  人  甲○○
選任辯護人  曾昭牟律師（法律扶助律師）
上列上訴人因違反毒品危害防制條例案件，不服台灣高等法院中
華民國九十九年四月三十日第二審更審判決（九十八年度上更(一)
字第三二二號，起訴案號：台灣板橋地方法院檢察署九十六年度
偵字第一三四五七號、偵緝字第三二九五號、九十七年度偵字第
一九四三號），提起上訴，本院判決如下：
    主  文
原判決撤銷，發回台灣高等法院。
    理  由
本件原判決認定上訴人甲○○有如原判決事實欄所載，先後販賣
第一級毒品海洛因予李育文、翁嘉欣，因而撤銷第一審科刑之判
決，改判仍論處上訴人毒品危害防制條例第四條第一項（修正前
）二罪刑（均累犯），固非無見。
惟查：(一)、證據之取捨與事實之認定，固為事實審法院之職權，
然如調查所得之證據，有利於被告而與待證事實之內容相左，即
應依經驗法則、論理法則定其取捨，並於判決理由內詳予說明其
所得心證之理由，方足為事實認定之依據，否則，仍有判決理由
不備之違背法令。又監聽之錄音證據與受監聽人之聲音須同一性
無虞，乃採納錄音證據之前提要件，如兩者之同一性尚有疑義，
於此疑義未究明之前，即採認作為判斷被告犯罪之依據，自難謂
無理由不備之違背法令。本件卷附對於上訴人與李育文監聽錄音
部分，業據證人李育文在原審陳稱：「我在派出所做筆錄時，我
就說過這不是我打的。……聲音也不是我的聲音。可能是我叔叔
用我的手機打的。」（見原審卷第一四九頁），則李育文對於錄
音證據與其聲音之同一性顯有爭議，且經法務部調查局聲紋鑑定
結果，鑑定報告書載為：「送鑑監聽錄音光碟一片，經檢驗結果
：錄音電話內容中待鑑疑為『李育文』之男子聲音聲紋圖譜，因
錄音品質不佳，致聲紋共振峰（Formant ）圖譜模糊（如附件圖
譜所示：分別截取自留言內容－『你阿ㄋㄟ哪有意思』、『不想
要五百五百這樣跟你拿。』），不符合聲紋鑑定條件，故無法作
聲紋比對鑑定。」則兩者之同一性不能謂無疑義。原判決就此有
利於上訴人之證據，未置一語，遽爾採為認定上訴人販賣第一級
毒品海洛因予李育文之依據，揆之前開說明，有理由不備之違背
法令。(二)、刑事訴訟法第一百五十九條之二所定，被告以外之人
於檢察事務官、司法警察官或司法警察調查中所為之陳述，與審
判中之陳述不符時，屬審判外陳述，原則上本應依傳聞排除法則
排除之，須此筆錄製作之原因、過程及其功能等客觀外在情況具
有「特別可信」之情況，始可能例外取得證據能力。而此「特別
可信」之情況，與審判外陳述之證明力，層次有別，迥然兩事，
蓋證據之證明力須證據取得證據能力後，方得斟酌之證明程度，
不容倒果為因，以審判外陳述較可憑信而認其具備證據能力。本
件原判決以李育文、翁嘉欣在警詢時之陳述，分別「核與卷附通
訊監察譯文所示向上訴人購買海洛因之情節相符」為由，資為論
斷具有證據能力之依據，揆之前述說明，於法不符。況李育文部
分之錄音內容是否為李育文之聲音，尚有疑義，已如前述，原判
決逕參酌李育文之錄音譯文而認李育文之警詢陳述較可信，尤屬
誤繆。(三)、毒品危害防制條例第十七條業於民國九十八年五月二
十日修正，販賣第一級毒品，其「供出毒品來源，因而查獲其他
正犯或共犯者，減輕或免除其刑」。本件原承辦員警楊子青在原
審審理時結證稱：「當時蔡讚文案件有通訊監察，有聽到甲○○
跟他買毒品，好像有受到蔡讚文的利誘，所以我們就找甲○○協
助我們找出蔡讚文的居住位置及共犯，甲○○有帶我們去找到蔡
讚文的居住所，但蔡讚文搬走了，他又帶我們去找蔡讚文共犯的
居住所，都有找到，在蔡讚文的居住所找到毒品海洛因、安非他
命，我是從通訊監察知道蔡讚文新的住所才抓到他，蔡讚文被抓
到之後我就調走了，換別的同事承辦，蔡讚文共犯部分換承辦人
我就不知道了，是別的員警抓到的，有無查獲毒品不清楚，原來
是監聽蔡讚文，知道甲○○跟他買，才去找甲○○，（被告問：
你們來找我是否要我當證人？）我們是要請你協助查緝蔡讚文及
其他的共犯」等語（見原審卷九十八年十月二日審判筆錄），如
果屬實，則上訴人引導原承辦員警查獲蔡讚文，是否符合前述「
減輕或免除其刑」規定？嗣後接辦蔡讚文案件之偵辦情形如何？
接辦員警有無因此助力而查獲其他正犯或共犯？均非無研求餘地
。原判決就此攸關上訴人得否減輕或免除其刑之重要事實，未予
究明，自有應於審判期日調查之證據而未予調查之違背法令。(四)
、綜上，原判決既有以上可議，上訴意旨指摘原判決不當，非全
無理由，仍有撤銷發回之原因。
據上論結，應依刑事訴訟法第三百九十七條、第四百零一條，判
決如主文。
中    華    民    國  九十九  年    七    月    七    日
                      最高法院刑事第五庭
                          審判長法官  陳  正  庸
                                法官  林  秀  夫
                                法官  陳  祐  治
                                法官  林  瑞  斌
                                法官  段  景  榕
本件正本證明與原本無異
                                      書  記  官
中    華    民    國  九十九  年    七    月   十二   日
                                                      K

司法院資訊處製作；財團法人民間司法改革基金會備份。
